【裁判字號】    92,台上,2133
【裁判日期】    920423
【裁判案由】    傷害致人於重傷
【裁判全文】
最高法院刑事判決                              九十二年度台上字第二一三三號
    上  訴  人  甲○○
右上訴人因傷害致人於重傷案件，不服台灣高等法院台中分院中華民國八十九年十一
月二十二日第二審判決（八十八年度上訴字第一二二０號，起訴案號：台灣台中地方
法院檢察署八十七年度偵字第二二二二七號），提起上訴，本院判決如左：
    主  文
原判決撤銷，發回台灣高等法院台中分院。
    理  由
本件原判決認定：上訴人甲○○於民國八十七年七月十日凌晨二時許，在台中市○○
○路與四維街口「黃金眼ＰＵＢ」附近，因車輛發生擦撞事故，而與張宗仁（已改名
為張顥轙，以下仍稱張宗仁）及其友人發生爭執，繼而互毆，上訴人不敵逃跑，隨即
召來其他不詳姓名者七、八人，折返現場，共同基於傷害之犯意聯絡，分持長刀（西
瓜刀）、棍棒等物毆打張宗仁，使張宗仁受有左耳挫傷、左耳外聽道撕裂傷、背部肌
肉裂傷等傷害，致張宗仁之左耳聽能喪失，已達於重傷之程度等情。因而維持第一審
論上訴人以共同傷害人之身體，因而致人於重傷罪，處有期徒刑參年陸月之判決，駁
回檢察官及上訴人在第二審之上訴，固非無見。
惟按：(一)、刑法第二百七十七條第二項前段之傷害致人於重傷罪，係對於犯普通傷害
罪致發生重傷害結果所規定之加重結果犯，參酌同法第十七條規定，以行為人對於普
通傷害有犯意，而對於重傷害之結果在客觀上能預見，但主觀上不預見者為要件，此
項構成犯罪之事實，依刑事訴訟法第三百零八條、第三百十條之規定，自應於事實欄
明白認定，並須於理由內說明其憑以認定之證據及理由，方足以資論罪科刑。原判決
於事實欄內就上訴人與其他不詳姓名者共同傷害告訴人，致引起被害人重傷害之加重
結果，是否客觀上能預見，而主觀上不預見等情，全未認定記載；理由欄內又僅說明
該重傷害之結果，為「一般人皆可預見」（見原判決第四頁末二行，理由六），而對
於上訴人何以主觀上就此不能預見一節，則未為相當之論述，遽論上訴人以傷害致人
於重傷罪，依前開說明，自不足為判斷其適用法律當否之依據，於法即有未合。(二)、
客觀上為法院認定事實及適用法律基礎之證據，雖已調查而其內容尚未明瞭者，即與
未經調查無異，如遽行判決，仍屬應於審判期日調查之證據未予調查，依刑事訴訟法
第三百七十九條第十款之規定，其判決當然為違背法令。又刑法第十條第四項第二款
所稱毀敗一耳或二耳之聽能，係指聽能因傷害之結果完全喪失其效用者而言，初不以
驗斷時之狀況如何為標準，如經過相當之診治而能復原，或雖不能復原而僅祇減衰其
效用者，仍不得謂為該款之重傷。本件原判決係以卷附之台中榮民總醫院診斷醫師賴
信宏出具之診斷證明書、聽力檢查表，及第一審法院以公務電話詢問賴信宏醫師，據
其答稱：「一般人一耳聽力損失達五十五分貝以上即可謂聽力機能喪失」等語；而告
訴人張宗仁聽力檢查結果為左側感音性聽力障礙，聽力損失，左耳為一百分貝以上等
由，資為其認定告訴人之左耳聽能已達毀敗之重傷害程度之論據（見原判決第四頁，
理由五）。然依卷附資料，上開診斷證明書及聽力檢查表所載告訴人左耳聽力損失一
百分貝以上之檢查結果，係以告訴人於八十七年八月二十七日門診時之檢查紀錄為憑
（見第一審卷第二十六至三十二頁），距原審八十九年十一月十五日最後一次審判期
日已逾二年，則告訴人之聽能得否因治療而恢復？其於此段期間內有無繼續治療？已
否全部或部分恢復其聽能？即有調查明瞭之必要。原審未予詳查究明，遽為不利於上
訴人之論斷，併有調查職責未盡及判決理由不備之違背法令。以上或為上訴意旨所指
摘，或為本院得依職權調查之事項，應認原判決有撤銷發回之原因。
據上論結，應依刑事訴訟法第三百九十七條、第四百零一條，判決如主文。
中      華      民      國    九十二    年      四      月    二十三    日
                              最高法院刑事第十庭
                                  審判長法官  林  增  福
                                        法官  邵  燕  玲
                                        法官  吳  昆  仁
                                        法官  陳  世  雄
                                        法官  惠  光  霞
      右正本證明與原本無異
                                              書  記  官
中      華      民      國    九十二    年      四      月    二十八    日


司法院資訊處製作；財團法人民間司法改革基金會備份。
